臺灣高等法院臺中分院刑事裁定
110年度上易字第637號
上  訴  人  
即  被  告  廖翎君



 選任辯護人  林春榮律師
上列上訴人因業務侵占案件，對於本院110年度上易字第637號，
中華民國111年4月7日第二審判決提起上訴，本院裁定如下：
    主  文
上訴駁回。
    理  由
一、按最重本刑為3年以下有期徒刑、拘役或專科罰金之罪，或
    刑法第320條、第321條之竊盜罪，第335條、第336條第2項
    之侵占罪，第339條、第341條之詐欺罪，第342 條之背信罪
　　，第346條之恐嚇罪，第349條第1項之贓物罪之案件，經第
    二審判決後，不得上訴於第三審法院，但第一審法院所為無
    罪、免訴、不受理或管轄錯誤之判決，經第二審法院撤銷並
    諭知有罪之判決者，被告或得為被告利益上訴之人得提起上
    訴；又原審法院認為上訴不合法律上之程式或法律上不應准
    許或其上訴權已經喪失者，應以裁定駁回之，刑事訴訟法第
    376條第1項、第384條前段分別定有明文。
二、本件上訴人即被告廖翎君（下稱被告）因業務侵占案件，經
    檢察官以刑法第336條第2項之業務侵占罪嫌提起公訴，原審
    法院審理後，變更檢察官所引應適用之法條，論以刑法第33
    9條第1項之詐欺取財罪（2罪），被告不服提起上訴，經本
    院審理後，於民國111年4月7日以110年度上易字第637號判
    決撤銷原判決，改論以檢察官原起訴之刑法第336條第2項之
    業務侵占罪（2罪，如其附表編號4、5「主文欄」所示）。
    依前揭說明，被告所犯業務侵占罪，屬刑事訴訟法第376條
    第1項第3款所定不得上訴第三審案件，且無同條第1項但書
    規定之例外情形，自不得上訴於第三審法院。被告對本院所
    為第二審判決，向第三審法院提起上訴，顯屬違背上開規定
    ，為法律上不應准許，應予駁回。
三、被告上訴意旨雖以：參照最高法院刑事大法庭109年度台上
    大字第3426號裁定意旨，刑事訴訟法第376條第1項但書所規
    定之「無罪」，應包括「不另為無罪諭知」及「理由已說明
    不成立犯罪者」；本案原審以未經起訴且與業務侵占基本事
    實不同之詐欺罪論科，並於理由說明不成立業務侵占罪，亦
    即就業務侵占部分，係受第一審法院為無罪判決，復經第二
    審法院撤銷並諭知有罪，已合於上開規定，自得提起第三審
    上訴，否則將變相剝奪被告之上訴權等語。然以：
　㈠刑事訴訟法第376條第1項規定不得上訴第三審之案件經第二
    審法院撤銷第一審法院所為無罪、免訴、不受理或管轄錯誤
    判決，並諭知有罪判決（含科刑判決及免刑判決）者，因不
    得上訴第三審法院之結果，使被告於「初次」受有罪判決後
    即告確定，而無法依通常程序請求上訴審法院審查，以尋求
    救濟之機會，與憲法第16條保障人民訴訟權之意旨有違（司
    法院釋字第752號解釋意旨參照）。為有效保障人民訴訟權
    ，避免錯誤或冤抑，應予被告或得為被告利益上訴之人至少
    一次上訴救濟之機會，爰於本條第1項增訂但書，規定「第
    一審法院所為無罪、免訴、不受理或管轄錯誤之判決，經第
    二審法院撤銷並諭知有罪之判決者，被告或得為被告利益上
    訴之人得提起上訴」，賦予被告或得為被告利益上訴之人就
    初次有罪判決上訴救濟之機會，已足以有效保障人民訴訟權
    。是依刑事訴訟法第376條第1項所定，必須就同條項各款之
    罪，經第一審法院所為無罪、免訴、不受理或管轄錯誤之判
    決，經第二審法院撤銷並諭知有罪之判決者，被告或得為被
    告利益始得上訴第三審（最高法院109年度台聲字第214號裁
    定意旨參照）。
　㈡本件被告經原審、本院均為「有罪」之認定，並無上開所述
    於第二審「初次」受有罪判決情形。且本案原審判決係說明
    ：被告所犯刑法第339條第1項之詐欺取財罪，與檢察官所載
    刑法第336條第2項之業務侵占罪嫌，具基本社會事實同一性
    ，並經原審法院於審理時當庭告知變更之罪名，對被告防禦
    權不生影響，爰依法變更起訴法條等語（原審判決第21頁第
    9-14行)，並無上訴意旨所稱於「理由已說明不成立犯罪」
    之情形。則被告於第一審法院初次受有罪判決後，已上訴於
    第二審法院審查並同為有罪判決諭知，亦即已給予實質有效
    上訴救濟機會之訴訟權保障，本案並無刑事訴訟法第376條
    第1項但書規定情形。至上訴意旨援引之最高法院刑事大法
    庭109年度台上大字第3426號裁定意旨，係認「檢察官以裁
    判上或實質上一罪起訴之案件，其一部於第一、二審均不另
    為無罪之諭知，僅被告就得上訴第三審之有罪部分提起上訴
    ，該不另為無罪諭知部分已確定，並非第三審審判範圍」等
    情，核與本案第一審就同一基本事實為有罪判決之情形並不
    相同，尚難引於本案作為得上訴第三審之依據，併予敘明。
四、據上論斷，依刑事訴訟法第384條前段，裁定如主文。 
中　　華　　民　　國　　111 　年　　6　　 月　　6 　　日
            刑事第十庭     審判長法　官   陳  宏  卿
                                 法　官   簡  芳  潔
                                 法　官   林  美  玲
以上正本證明與原本無異。
不得抗告。
                                 書記官   趙  郁  涵
　　　　　　　　　　　　　　　　 
中　　華　　民　　國　　111 　年　　6 　　月　　6 　　日